臺灣高等法院高雄分院刑事裁定
110年度抗字第368號
抗 告 人即
具  保  人  傅思豪


受  刑  人
即  被  告  傅羽麟


上列抗告人因聲請沒入保證金案件，不服臺灣高雄地方法院中華
民國110年8月19日裁定(110年度聲字第1770號)，提起抗告，本
院裁定如下：
    主  文
抗告駁回。
    理  由
一、原裁定意旨略以：受刑人即被告傅羽麟（下稱被告）前因詐
    欺案件，經抗告人即具保人傅思豪（下稱具保人）提出指定
    之保證金新臺幣（下同）2萬元後，由檢察官許可釋放在案
    。嗣該案件經法院判決被告罪刑確定後，被告經檢察官合法
    傳喚、拘提，無正當理由不到案執行；且具保人經合法通知
    ，亦未遵期使被告到案；被告當時又未在監執行或受羈押，
    足見被告業已逃匿。爰依刑事訴訟法第118條第1 項、第119
    條之1第2項之規定，將具保人繳納之上開保證金及實收利息
    沒入之等語。
二、抗告意旨略以：具保人於107年5月3日出具保證金2萬元，保
    證命被告隨時應傳喚到場，但被告於保釋後，拒絕與具保人
    保持聯繫，又經常離家數日不歸，不無預備逃匿之虞，為此
    報告此情，請求准予退保等語。依具保人於110年8月26日收
    受原裁定後，於抗告期間內之110年9月1日（抗告期間5日應
    扣除具保人住所位於大寮區之在途期間4日，故本件抗告期
    間屆滿日為9月4日24時許）提出本件書狀（惟誤載保證金提
    出日期及金額，嗣於110年9月17日具狀更正），載明原裁定
    案號並陳明上情，堪認具保人本件書狀意旨係對原裁定不服
    提出抗告，請求撤銷原裁定。
三、按「具保之被告逃匿者，應命具保人繳納指定之保證金額，
    並沒入之。不繳納者，強制執行。保證金已繳納者，沒入之
    。前項規定，於檢察官依第93條第3項但書及第228條第4 項
    命具保者，準用之。」、「依第118條規定沒入保證金時，
    實收利息併沒入之。」，刑事訴訟法第118條第1 項、第2項
    、第119條之1第2項分別定有明文。又具保係以命具保人提
    出保證書及繳納相當數額保證金之方式，作為替代羈押之手
    段，而繳納保證金之目的，即在擔保被告按時出庭或接受執
    行，使訴訟程序得以順利進行，是沒入具保人繳納之保證金
    ，應以被告「逃匿中」為其要件，如被告曾經逃匿，但於法
    院沒入保證金裁定「生效」前，業已緝獲或自行到案，固不
    得再以被告逃匿為由，沒入保證金；惟如於法院沒入保證金
    裁定「生效」後，被告始經緝獲或自行到案，則沒入保證金
    裁定之效力仍不受影響（最高法院106年度台抗字第626 號
    裁定、107年度台非字第37號判決意旨參照）。又裁判應於
    製作裁判書時成立，其宣示或送達，係裁判對外發生效力之
    方法，是以裁判於對外發表時發生效力，即法院之裁判經宣
    示後，或未宣示者經送達後，即發生其外部效力。故裁判未
    經宣示者，法院固應將裁判送達於訴訟當事人及關係人等應
    受送達人（刑事訴訟法第55條第1項參照），惟因送達先後
    各有不同，法院之裁判自應於訴訟當事人最先收受送達即開
    始對外表示時發生效力，不可謂裁判效力之發生因各訴訟當
    事人收受送達時間之不同而有歧異。至於其他訴訟當事人嗣
    後收受送達者，僅生法定期間起算之問題，亦無礙於已發生
    之裁判效力（最高法院108年度台非字第81號判決意旨、108
    年度台抗字第322 號裁定意旨參照）。
四、本院之判斷
㈠、經查，被告因詐欺案件，經臺灣高等法院高雄分院以109 年
    度原上訴字第25號判處應執行有期徒刑1 年8月，嗣經最高
    法院以110年度台上字第2302號判決駁回上訴確定，此有臺
    灣高等法院被告前案紀錄表及上開各該刑事判決在卷可按。
㈡、被告經臺灣高雄地方檢察署檢察官傳喚於110 年5月6 日下午
    2 時前往報到執行上開確定案件，該傳票於110 年4月19日
    送達被告之住所經本人收受，有該署執行傳票之送達證書及
    被告戶籍查詢資料在卷足憑；該署檢察官同時亦通知具保人
    帶同被告於110 年5月6 日下午2 時前往報到執行，並對具
    保人之住所送達而由其本人簽收，亦有該署追保通知函之送
    達證書及具保人之戶籍資料在卷可考。惟被告並未遵期到案
    執行，檢察官乃簽發拘票函請高雄市政府警察局林園分局於
    110 年5月20日前拘提抗告人到案，該分局偵查隊警員未能
    拘獲被告，有檢察官之拘票暨該分局之拘提報告書在卷可憑
    。故被告經執行檢察官合法傳喚、拘提，無正當理由不到案
    ，且具保人經合法通知亦未遵期使被告到案；又被告係於11
    0年9月14日經緝獲後於翌日入監服刑，有卷附被告通緝紀錄
    表、在監在押紀錄表可按，原審於110年8月19日裁定沒入具
    保人繳納之保證金及實收利息時，被告並未在監執行或受羈
    押，該裁定均於110年8月26日送達被告及具保人、於同年9
    月1日送達於聲請人即檢察官，亦有各該原審送達證書存卷
    足憑（見原審卷第39、41、43頁），足見原裁定生效時即11
    0年8月26日，被告確有逃匿之事實無訛；揆諸上揭規定，檢
    察官聲請裁定沒入保證金，自屬有據。
㈢、承上所述，原審因而認被告業已逃匿，裁定沒入上開保證金
    及實收利息，經核於法尚無違誤。具保人於被告業已逃匿而
    經原審裁定沒保生效後，方以聲請退保為由，對原裁定表示
    不服，核其抗告為無理由，應予駁回。
據上論斷，應依刑事訴訟法第412條，裁定如主文。
中　　華　　民　　國　　110 　年　　12　　月　　30　　日
                  刑事第八庭    審判長法  官  邱明弘
                                      法  官  陳松檀
                                      法  官  林書慧
以上正本證明與原本無異。
不得再抗告。
中　　華　　民　　國　　110 　年　　12　　月　　30　　日
　　　　　　　　　　　　　　　　　　　書記官  林昭吟